臺灣臺北地方法院簡易民事判決
                                    111年度店簡字第227號
原      告  林嘉祥  
訴訟代理人  高魁志  
被      告  蔡秀娥

            伊掃魯刀


            蔡麗螢


上列當事人間請求遷讓房屋等事件，本院於民國111年9月22日言
詞辯論終結，判決如下：
　　主    文
被告應將如附表一所示之房屋遷讓返還原告。
被告應給付原告新臺幣參拾萬元，及被告伊掃魯刀自民國一百一
十年八月十四日起，被告蔡秀娥、蔡麗螢自民國一百一十年八月
二十八日起，均至清償日止，週年利率百分之五計算之利息。
被告應自民國一百一十年八月一日起至遷讓返還第一項所示房屋
之日止，按月連帶給付原告新臺幣伍仟元。
訴訟費用由被告連帶負擔。
本判決得假執行；但被告如以新臺幣壹拾肆萬捌仟壹佰元為原告
預供擔保，得免為假執行。 
    事實及理由
壹、程序事項
    被告經合法通知，均未於言詞辯論期日到場，核無民事訴訟
    法第386條所列各款情事，爰依原告之聲請，准由其一造辯
    論而為判決。
貳、實體事項
一、原告主張：伊於民國97年5月29日經法院拍賣取得坐落如附
    表一編號1所示地號土地上房屋所有權（下稱系爭房屋），
    伊雖與被告簽訂如附表二所示房屋租賃契約書，惟渠等從未
    繳付租金，現仍占有系爭房屋使用，伊於110年7月14日以存
    證信函通知被告出面處理，均未獲置理，被告無權占有系爭
    房屋，依民法第767條規定，請求被告遷讓返還系爭房屋，
    並依同法第179條規定，請求被告以當地租金行情，給付占
    有系爭房屋所受相當於每月租金新臺幣（下同）5,000元之
    不當得利等語，並聲明：㈠被告應將門牌號碼新北市○○區○○
    里○○路○段00號（即臺北縣○○鄉○○000號）全部騰空並遷讓返
    還予原告。㈡被告應給付原告300,000元（自105年8月1日至1
    10年7月31日止，5,000元×12×5＝300,000元，見本院卷第11
    頁），及自起訴狀繕本送達後翌日至清償日止，按年利率百
    分之五計算之利息。㈢被告應自110年8月1日起至遷讓返還第
    一項房屋予原告之日止，按月連帶給付原告5,000元。㈣願供
    擔保請准宣告假執行（見本院卷第111至112頁）。
二、被告經合法通知，均未於言詞辯論期日到場，惟被告伊掃魯
    刀具狀到院則以：系爭房屋所在基地為原住民保留地，該土
    地上不動產僅能移轉給原住民，原告非原住民，依山坡地保
    育利用條例規定不得受讓權利等語置辯，並聲明：原告之訴
    駁回。
三、法院之判斷：
　㈠按拍賣之不動產，買受人自領得執行法院所發給權利移轉證
    書之日起，取得該不動產所有權，債權人承受債務人之不動
    產者亦同，強制執行法第98條第1項定有明文。查原告於97
    年5月29日經本院95年度執字第59954號債權人呂英顯等與債
    務人蔡秀娥即翁蔡秀娥間清償債務強制執行事件，由法院拍
    定買受坐落如附表一所示地號土地上未辦保存登記系爭房屋
    所有權，並於同年月25日取得不動產權利移轉證書等情，業
    據原告提出新北市政府稅捐稽徵處110年房屋稅繳款書、不
    動產權利移轉證書、門牌異動資料在卷可按（見本院卷第25
    、117至119頁），並經本院調閱前揭強制執行事件卷宗查核
    屬實，是原告於97年8月25日領得本院發給權利移轉證書時
    ，即取得系爭房屋所有權，被告於斯時起繼續占有系爭房屋
    ，並無正當權源而屬無權占有。被告伊掃魯刀雖抗辯：原告
    非原住民，不得移轉受讓系爭房屋等語；惟原住民保留地係
    指為保障原住民生計，推行原住民行政所保留之原有山地保
    留地及經依規定劃編，增編供原住民使用之保留地。原住民
    保留地開發管理辦法第3條定有明文，系爭房屋與前述山坡
    地範圍不符，再者，基於強制執行而取得不動產物權者，屬
    於民法第759條規定之範圍，一經法院發給所有權權利移轉
    證書，即發生取得不動產物權之效力；倘非更予處分，則不
    以登記為生效要件（最高法院56年臺上字第1898號判例意旨
    參照），被告此部分抗辯，自不足採。復其餘被告經合法通
    知，未到庭為陳述，亦未提出書狀供本院參酌，依民事訴訟
    法第280條第3項前段準用第1項前段規定，視同自認原告之
    主張，堪信原告之主張為真正。原告依民法第767條第1項前
    段所有物返還請求權之規定，請求被告遷讓返還系爭房屋，
    於法即無不合。
　㈡按無法律上之原因而受利益，致他人受損害者，應返還其利
    益，民法第179條前段規定甚明。而無權占有他人房屋，可
    能獲得相當於租金之利益，此為社會通常之觀念。被告於原
    告97年8月25日拍定取得系爭房屋所有權後，仍繼續無權占
    有使用系爭房屋而不遷讓歸還，自受有相當於租金之利益，
    原告主張被告占有系爭房屋每月受有5,000元相當於租金之
    不當得利，提出租屋網資料為憑（見本院卷第177至183頁）
    ，尚與當地租金行情相符，本院復審酌如附表二所示租金內
    容，故以此為計算相當租金之標準，應屬公允。依此計算，
    原告依不當得利之法律關係，請求被告自105年8月1日起至1
    10年7月31日止，給付相當於租金之不當得利共30萬元，及
    自110年8月1日起至遷讓返還系爭房屋之日止，按月給付相
    當於租金之不當得利5,000元，自屬有據。
  ㈢按給付無確定期限者，債務人於債權人得請求給付時，經其
    催告而未為給付，自受催告時起，負遲延責任。其經債權人
    起訴而送達訴狀，或依督促程序送達支付命令，或為其他相
    類之行為者，與催告有同一之效力；又遲延之債務，以支付
    金錢為標的者，債權人得請求依法定利率計算之遲延利息；
    應付利息之債務，其利率未經約定，亦無法律可據者，週年
    利率為5％，民法第229條第2項、第233條第1項前段、第203
    條分別定有明文。查原告請求相當於租金之不當得利，屬未
    定給付期限之金錢債權，且未經兩造約定清償期限，自應以
    原告催告而未為給付，被告始負遲延責任，又本件起訴狀繕
    本分別於110年8月13日送達被告伊掃魯刀（見本院卷第33頁
    ），於110年8月27日送達被告蔡秀娥、蔡麗螢（見本院卷第
    31、39頁，110年8月17日寄存送達忠治派出所），是原告就
    105年8月1日起至110年7月31日已屆期之不當得利債權30萬
    元，請求被告伊掃魯刀自起訴狀繕本送達翌日即110年8月14
    日起，被告蔡秀娥、蔡麗螢自起訴狀繕本送達翌日即110年8
    月28日起，均至清償日止，按年息5%計算之法定遲延利息，
    核無不合，應予准許。
四、綜上所述，原告依民法第767條第1項規定，請求被告將系爭
    房屋遷讓返還原告，並依同法第179條規定，請求被告給付
    如主文第2至3項所示，為有理由，應予准許。
五、本件事證已臻明確，兩造其餘攻擊防禦方法，於本判決結果
    不生影響，爰不一一論述，併此敘明。　　
六、本件係就民事訴訟法第427條第1項訴訟適用簡易程序所為被
    告敗訴之判決，依同法第389條第1項第3款規定，應依職權
    宣告假執行，並依同法第436條第2項適用第392條第2項規定
    ，依職權宣告被告如預供擔保，得免為假執行。
七、訴訟費用負擔之依據：民事訴訟法第78條、第85條第2項。
中　　華　　民　　國　　111 　年　　11　　月　　 4　　日
                  新店簡易庭法  官　鄧德倩 
上列正本證明與原本無異。
如不服本判決，應於判決送達後20日內向本庭提出上訴狀（須按
他造當事人之人數附繕本）；如委任律師提起上訴者，應一併繳
納上訴審裁判費。
中　　華　　民　　國　　111 　年　　11　　月　　 4　　日
                            書記官  張嘉崴  
附表一：不動產標示（見本院卷第117頁）
本院95年度執字第59954號   原財產所有人：蔡秀娥(原名翁蔡秀娥)           編號 建號  基 地 坐 落 ----------- 建 物 門 牌 建築式樣主要建築材料及房屋層數 建物面積（平方公尺）  權利    範圍 拍定金額（新臺幣）       樓 層 面 積  合        計 附屬建物主要建築材料及用途   1 224 臺北縣○○鄉○○段000○000○000○000地號 ----------- 臺北縣○○鄉○○000號（現新北市○○區○○路○段00號） 2層樓加強磚造、鐵皮造 1層:267.84 2層:134.52 合計:402.36  全部 888,000元  備考 未辦保存登記建物（範圍見附圖所示）      
　　　附表二：兩造間房屋租賃契約書（金額單位：新臺幣）
編號 出租人 承租人 連帶保證人 租賃範圍 租賃期限 每月租金  卷證資料 1 林嘉祥 蔡麗螢(原名蔡月亮）  臺北縣烏來鄉（今新北市烏來區）忠治村主建物後面加蓋獨立的鐵皮屋內約8坪之一個房間（屋後段地方） 98年6月19日至98年8月18日  2,000元  本院卷第13至16頁 2 林嘉祥 蔡秀娥(原名翁蔡秀娥) 伊掃魯刀(原名吳文明) 新店區忠治路5鄰150號2樓增建部分 101年3月15日至103年3月15日 3,000元  本院卷第17至20頁